【裁判字號】    98,簡上,241
【裁判日期】    980609
【裁判案由】    毀損
【裁判全文】
臺灣板橋地方法院刑事判決             98年度簡上字第241號
上  訴  人  臺灣板橋地方法院檢察署檢察官
被      告  甲○○○
上列上訴人因被告毀損案件，不服本院97年度簡字第9794號中華
民國97年12月29日第一審判決（聲請簡易判決處刑案號：97年度
偵字第29613 號），提起上訴，本院管轄之第二審合議庭判決如
下：
    主  文
原判決撤銷。
甲○○○損壞他人之大門及門鈴外殼，足以生損害於他人，處罰
金新臺幣伍仟元，如易服勞役，以新臺幣壹仟元折算壹日。鐵鎚
壹支沒收。
    事  實
一、緣陳信助於民國八十三年間向甲○○○之夫林水順借款新台
    幣（下同）二百萬元，經林水順訴請本院以九十二年度訴字
    第一二九六號民事判決乙○○應給付林水順二百萬元確定，
    嗣經甲○○○、林水順多次向乙○○催討上開欠款未果，甲
    ○○○於九十七年九月十日晚間八時十五分許，前往乙○○
    位於臺北縣三重市○○街六九五號二樓住處，欲向乙○○催
    討上開欠款，乙○○開門看見甲○○○，即立刻將大門關閉
    不予理會，甲○○○乃基於損壞他人器物之犯意，在乙○○
    上址住處大門前，手持所有之鐵槌一支敲打大門、電鈴，致
    該大門被敲歪及門鈴之外殼掉落，而以此方式損壞上開大門
    、門鈴，足以生損害於乙○○。
二、案經乙○○訴由臺北縣政府警察局三重分局報告臺灣板橋地
    方法院檢察署檢察官偵查起訴。
    理  由
一、證據能力：
    按被告以外之人於審判外之言詞陳述，除法律有規定者外，
    不得作為證據，刑事訴訟法第一百五十九條第一項定有明文
    。查本件證人乙○○於警詢中之陳述，屬審判外之陳述，且
    查無其先前之陳述具有較可信之特別情況，依法並無證據能
    力。
二、認定犯罪事實所憑之證據及理由：
    訊據被告甲○○○對於上開時地，因向乙○○催討欠款，手
    持鐵鎚敲打乙○○上址住處大門之事實，於警詢、偵查及本
    院審理中均坦承不諱，核與證人即告訴人乙○○於本院審理
    中證述情節相符，並有上址大門受損、鐵鎚照片及本院九十
    二年度訴字第一二九六號民事判決、確定證明書在卷可稽，
    該部分犯行應堪認定。至被告於警詢、本院審理中雖矢口否
    認有損壞乙○○上址住處門鈴之犯行，辯稱：伊當天並沒有
    敲陳信助住處的門鈴，他的門鈴是因為之前他欠別人錢，被
    別人敲壞的云云。惟查：被告上揭以鐵鎚敲壞乙○○住處門
    鈴之事實，業據證人乙○○於本院審理中證述明確，並有上
    址住處門鈴外殼掉落地上之照片在卷可稽，且被告於偵查中
    亦供承其當時有帶鐵鎚去乙○○住處是要保護自己，當時是
    乙○○要伊盡量敲上址門鈴等語，核與證人乙○○證述及上
    開照片所示門鈴外殼掉落之情節相符，足徵證人乙○○指證
    被告於上開時地手持鐵鎚敲打大門外，亦有以鐵鎚敲打電鈴
    ，致該電鈴外殼掉落等語，應非虛詞，堪以採信。被告否認
    有持鐵鎚敲壞門鈴云云，並非足採。本案事證明確，被告損
    壞大門、門鈴之犯行洵堪認定。
三、核被告所為，係犯刑法第三百五十四條之毀損他人物品罪。
    又被告係十七年五月二十四日出生，為滿八十歲之人，有其
    個人基本資料查詢結果附卷足憑，審酌被告因向告訴人催討
    欠款時，告訴人不予理會，一時失控而犯本罪行，爰依刑法
    第十八條第三項之規定減輕其刑。原審以被告犯行明確，依
    法論罪科刑，原非無見。惟查：原判決就上開被告損壞告訴
    人住處大門、門鈴時所用之鐵鎚，未予諭知沒收，亦未說明
    不為沒收之理由，尚有未洽。
四、至檢察官上訴意旨乃循告訴人乙○○之請求，認被告持鐵鎚
    敲打方式破壞告訴人住處大門等物，至今未與告訴人和解，
    原審量刑過輕等語。惟按關於刑之量定，係實體法上賦予法
    院得為自由裁量之事項，倘其未有逾越法律所規定之範圍，
    或濫用其權限，即不得任意指摘為違法，以為上訴之理由（
    最高法院七十五年台上字第七○三三號判例意旨參照）；本
    件原判決於量刑時，已審酌被告漠視法令禁制毀損告訴人之
    物，破壞社會秩序及他人財產安全，且未賠償告訴人損害，
    及被告無前科紀錄之素行，因債務糾紛未獲解決，一時情緒
    失控為本件犯行，及其品行、智識程度、生活狀況、犯罪手
    段、所毀損財物之價值、暨其犯後態度等一切情狀，並依刑
    法第十八條第三項之規定減輕其刑，而在法定刑內量處被告
    罰金五千元，並諭知易服勞役之折算標準，尚無違法或明顯
    不當之情形，而被告與告訴人於原審雖未能達成民事和解，
    惟告訴人亦已另循民事訴訟程序向被告求償（本院九十八年
    度簡附民字第九七號），是原審量刑並未逾越客觀上之適當
    性、相當性及必要性之比例原則，尚屬妥適。故檢察官上訴
    雖無理由，惟原審判決既有上開可議之處，仍應由本院合議
    庭予以撤銷改判。爰審酌被告前無犯罪紀錄，有臺灣高等法
    院被告前案紀錄表一件在卷可佐，素行尚稱良好，因催討欠
    款，一時情緒失控而為本件犯行，及其犯罪之動機、目的、
    手段，不識字之智識程度，所毀損財物之價值，告訴人所受
    損害，雙方尚未達成和解，暨被告坦承部分犯行之態度等一
    切情狀，量處如主文欄第二項所示之刑，並諭知易服勞役之
    折算標準。至被告損壞告訴人上開大門、門鈴時所用之鐵槌
    一支，係被告所有之物，業據其供明在卷，該支鐵槌雖未扣
    案，但無證據證明業已滅失，爰依刑法第三十八條第一項第
    二款規定宣告沒收之。
據上論斷，應依刑事訴訟法第四百五十五條之一第一項、第三項
、第三百六十九條第一項前段、第三百六十四條、第二百九十九
條第一項前段，刑法第三百五十四條、第十八條第三項、第四十
二條第三項、第三十八條第一項第二款，刑法施行法第一條之一
，判決如主文。
本案經檢察官李巧菱到庭執行職務。
中    華    民    國    98    年    6     月    9     日
                  刑事第十二庭  審判長法  官  白光華
                                      法  官  曾淑娟
                                      法  官  楊志雄
以上正本證明與原本無異
本件不得上訴
                                      書記官  陳春銘
中    華    民    國    98    年    6     月    9     日
附錄本案論罪科刑法條全文：
刑法第354條
毀棄、損壞前二條以外之他人之物或致令不堪用，足以生損害於
公眾或他人者，處2 年以下有期徒刑、拘役或5 百元以下罰金。


司法院資訊處製作；財團法人民間司法改革基金會備份。
